【裁判字號】    95,交聲,1556
【裁判日期】    951115
【裁判案由】    交管條例聲異
【裁判全文】
臺灣板橋地方法院交通事件裁定        95年度交聲字第1556號
原處分機關  交通部公路總局臺北區監理所板橋監理站
異  議  人
即受處分人  甲○○
上列異議人因違反道路交通管理處罰條例案件，對於交通部公路
總局臺北區監理所板橋監理所於民國九十五年九月十九日以板監
裁字第裁四一－Ｃ00000000號違反道路交通管理事件裁
決書所為之裁決處分（原舉發案號：臺北縣政府警察局九十五年
七月十一日北縣警交字第Ｃ00000000號）不服，聲明異
議，本院裁定如下：
    主  文
原處分撤銷。
甲○○不罰。
    理  由
一、原處分意旨略以：異議人即受處分人甲○○所有之車號ＶＢ
    五─五三一號輕型機車，於民國九十五年七月十一日上午十
    時十七分許，在臺北縣中和市○○路二號前，因「佔用殘障
    停車格」之違規，為警逕行舉發，乃依道路交通管理處罰條
    例第五十六條第一項第十款規定，裁處罰鍰新臺幣（下同）
    一千二百元。異議人則以：伊於九十五年七月十日上午十一
    時五十分許，將上開機車停放在上址白色停車格內，嗣因當
    日下大雨，所以伊未將機車騎回家，隔日至上址取回機車時
    ，才赫然發現該機車已被拖吊，但伊的機車被人移動至殘障
    停車格，是因他人之行為造成異議人因此受罰，爰提出聲明
    異議，請求撤銷原裁決處分等語。
二、按法院受理交通事件，準用刑事訴訟法之規定，道路交通管
    理處罰條例第八十九條前段定有明文；復按最高法院七十六
    年臺上字第四九八六號判例意旨謂：認定犯罪事實所憑之證
    據，雖不以直接證據為限，間接證據亦包括在內，然而無論
    直接證據或間接證據，其為訴訟上之證明，須於通常一般之
    人均不致有所懷疑，而得確信其為真實之程度者，始得據為
    有罪之認定，倘其證明尚未達到此一程度，而有合理之懷疑
    存在而無從使事實審法院得有罪之確信時，即應由法院為諭
    知被告無罪之判決等語，即認定被告有罪，就該有罪事實不
    能有任何之合理懷疑存在，此為刑事訴訟法上法院認定事實
    之最重要原則之一，於法院審理行為人違反道路交通管理處
    罰條例案件時，亦當有其適用。易言之。法院於審理行為人
    違反道路交通管理處罰條例案件，當踐行完畢調查證據之程
    序後，為事實之認定時，如就原處分機關所認定之行為人違
    規之事實仍有合理之訴訟上懷疑，而無法確信行為人確有該
    當於道路交通管理處罰條例各該處罰條文之構成要件事實時
    ，此際即應作對受處分人有利之認定。
三、經查，本件原處分機關無非係以舉發機關所製發之舉發違反
    道路交通管理事件通知單及違規採證照片各一件為其處罰之
    依據。惟觀之上開採證照片，及證人即本件舉發之臺北縣政
    府警察局中和分局交通分隊小隊長林清其於本院調查時證述
    之情節，足見上揭異議人之機車為左邊合法機車停車格外第
    一輛機車，而異議人機車停放之殘障停車格左側之合法機車
    停車格內，於舉發當時均已停滿機車，機車之間已沒有空隙
    ，且緊鄰異議人機車左側之車號ＧＣＫ─九二七號機車甚至
    停放於合法機車停車格白色標線上，該機車之右側部分車身
    已橫越其旁殘障停車格之藍色標線上等情，應堪認定。又證
    人即車號ＧＣＫ─九二七號機車車主乙○○於本院調查時證
    述：伊於九十五年七月間在中和市○○路工作，上開照片中
    所示車號ＧＣＫ─九二七號機車是伊停放的，伊記得當天一
    開始停放ＧＣＫ─九二七號機車時，是停放在停車格比較裡
    面的位置，因有人告訴伊，說停太靠近殘障停車格會被拖吊
    ；那個地方平常都停很多機車，有些人甚至會把別人的機車
    拖往旁邊後，再把自己機車停進入停車格內，這樣才不會被
    罰等語，足認本件舉發現場所停放之機車甚為密集，且機車
    之車位難尋；復參以上開違規照片所示，異議人機車屬輕型
    機車，體積並非龐大，重量應非至鉅，非無可能遭其他尋找
    機車停車位之人將異議人機車車身由合法機車停車格搬移至
    右邊之殘障停車格，且證人林清其、乙○○均證述停放上址
    之機車有遭他人移動之可能情形，堪認異議人辯稱：其機車
    一開始係停放在合法機車停車格內而遭他人移至停車格外之
    殘障停車格等語，尚非全然不可信；況且本件舉發警員並未
    親眼目睹異議人本身將其機車停在合法停車格外之行為，則
    舉發警員依據異議人機車停在合法停車格以外殘障停車格之
    狀態，逕予拍照採證並舉發，依照上述說明，仍不足以完全
    、直接認定異議人停車之初即有將其所有上揭機車違規停放
    之情事。
四、綜上所述，本件尚不能排除異議人之機車遭他人自合法停車
    位內搬動移至上開殘障停車格內之合理懷疑，自難單憑上開
    採證照片，即遽認異議人有上開違規停車之行為，異議人所
    辯上情，尚非無據。此外，復查無其他積極證據足資證明異
    議人有原處分機關所指之違規行為，自應為受處分人有利之
    認定。原處分未予詳查，遽予裁罰，容有未洽；本件異議為
    有理由，原處分應予撤銷，另諭知異議人不罰。
據上論斷，應依道路交通案件處理辦法第二十條，裁定如主文。
中    華    民    國    95    年    11    月    15    日
                  交通法庭 法  官 楊 志 雄
以上正本證明與原本無異
如不服本裁定，應於裁定送達後五日內向本院提出抗告狀
                                      書記官 陳 春 銘
中    華    民    國    95    年    11    月    15    日


司法院資訊處製作；財團法人民間司法改革基金會備份。
